ACORDAO-COMPLETO-2583978

ACÓRDÃO 3133/2023 ATA 11/2023 - SEGUNDA CÂMARA

VISTOS, relatados e discutidos estes autos de embargos de declaração opostos por Ramilson Araújo Moraes em face do Acórdão 8483/2022-TCU-Segunda Câmara, de minha relatoria, que conheceu e rejeitou embargos de declaração anteriormente opostos do Acórdão 6332/2021-TCU-Segunda Câmara, relator Ministro Raimundo Carreiro, que, por sua vez, negou provimento a recurso de reconsideração interposto pelo responsável contra o Acórdão 10670/2018-TCU-Segunda Câmara, de relatoria do Ministro-Substituto Marcos Bemquerer Costa;
ACORDAM os Ministros do Tribunal de Contas da União, reunidos em Sessão da Segunda Câmara, ante as razões expostas pelo Relator, em:
9.1. com fundamento no art. 34 da Lei nº 8.443/1992, conhecer dos embargos de declaração para, no mérito, rejeitá-los.
9.2. alertar o embargante de que a oposição de novos embargos de declaração e demais expedientes, com nítido caráter protelatório, pode vir a ser caracterizada como litigância de má-fé, a teor do disposto no art. 80, inciso VII, do Código de Processo Civil, a sujeitar os responsáveis à sanção pecuniária de multa por parte desta Corte de Contas;
9.3. dar ciência deste Acórdão ao embargante e demais interessados no processo, informando-lhes que a presente deliberação, acompanhada do Relatório e do Voto que a fundamenta, está disponível para a consulta no endereço www.tcu.gov.br/acordaos e que o acesso às demais peças do processo pode ser obtido no endereço eletrônico deste Tribunal, opção "vista eletrônica".

Embargos de declaração interposto por Ramilson Araújo Moraes contra o Acórdão 8.483/2022-2ª Câmara, de minha relatoria, que conheceu e rejeitou embargos de declaração anteriormente opostos do  Acórdão 6.332/2021-2ª Câmara, relator Ministro Raimundo Carreiro, que, por sua vez, negou provimento a recurso de reconsideração interposto pelo responsável contra o Acórdão 10.670/2018-2ª Câmara, de relatoria do Ministro-Substituto Marcos Bemquerer Costa.

Segunda Câmara

Prefeitura Municipal de Aiuaba - CE.

3. Interessados/Responsáveis/Recorrentes:
3.1. Interessado: Ministério do Turismo (05.457.283/0001-19).
3.2. Recorrente: Ramilson Araújo Moraes (XXX.371.044-XX).

13.1. Ministros presentes: Augusto Nardes (na Presidência), Aroldo Cedraz e Antonio Anastasia (Relator).
13.2. Ministro-Substituto convocado: Weder de Oliveira.

ANTONIO ANASTASIA

Ministro Antonio Anastasia.

Analiso neste momento processual embargos de declaração opostos por Ramilson Araújo Moraes em face do Acórdão 8483/2022-TCU-Segunda Câmara, de minha relatoria (peça 147) , que conheceu e rejeitou embargos de declaração anteriormente opostos do  Acórdão 6332/2021-TCU-Segunda Câmara, relator Ministro Raimundo Carreiro (peça 120) , que, por sua vez, negou provimento a recurso de reconsideração interposto pelo responsável contra o Acórdão 10670/2018-TCU-Segunda Câmara, de relatoria do Ministro-Substituto Marcos Bemquerer Costa (peça 38) .
2.	As irregularidades que justificaram a condenação do Sr. Ramilson Araújo Moraes, ex-prefeito de Aiuaba/CE (gestão de 2009/2012) , são decorrentes do não encaminhamento da documentação exigida para a prestação de contas do Convênio 481/2010 (Siconv 735868) , celebrado com o objetivo de promover o turismo, por meio da realização do projeto intitulado "Aiuaba Fest". Consoante o Acórdão 10670/2018-TCU-Segunda Câmara, de 30/10/2018, relator MinistroSubstituto Marcos Bemquerer, o Tribunal julgou irregulares as contas de Ramilson Araújo Moraes e o condenou ao pagamento do débito apurado nos autos (R$ 100.000,00) , além de aplicar-lhe multa de R$ 15.000,00.
3.	Nos presentes embargos, o requerente aduz que teria havido omissão do TCU em apreciar o conjunto probatório constante dos autos, verbo ad verbum  (peça 159, p. 4) :
Em que pese os fundamentos recursais e toda a documentação já preexistente aos autos, permaneceu a omissão desta Corte de Contas ao não prosseguir com a devida análise e enfrentamento do conjunto probatório dos autos (como uno) , consistente no fato de que houve a apresentação dos: 
a) Contratos com as empresas Francisco Adilardo Brasilino de Souza - ME/Mega Shows (responsável pela contratação das bandas) e Francisco Célio Saboya Freire - ME/Cactus Serviços e Eventos, contratada para montar a infraestrutura do evento; 
b) Recibos de pagamento para as referias empresas (doc. 54, pág. 26/27) ; 
c) Imagens do show (doc. 14) , que, conforme dito pela unidade técnica, são das bandas Balança Menina e Forró Sacode (doc. 14) ; 
d) Ata notarial de capitação de diálogo (doc. 106/107) ; 
e) Declarações de diversas testemunhas (doc. 54, p. 14/15 - 44/47; doc. 109/111) ; 
f) Decisão do TRF-5 concluindo que o evento foi realizado e não houve ato de improbidade.
4.	Diante dos argumentos apresentados na petição recursal (peça 159) , requer o conhecimento e processamento dos embargos, com o afastamento do julgamento pela irregularidade das contas do ex-prefeito, ou, subsidiariamente, pela redução dos valores de débito e de multa.
	É o relatório.

Andrei Barbosa de Aguiar (19250/OAB-CE), Ubiratan Diniz de Aguiar (3625/OAB-CE) e outros, representando Ramilson Araújo Moraes.

Procuradora-Geral Cristina Machado da Costa e Silva.

EMBARGOS DE DECLARAÇÃO EM EMBARGOS DE DECLARAÇÃO EM RECURSO DE RECONSIDERAÇÃO. TOMADA DE CONTAS ESPECIAL. NÃO COMPROVAÇÃO DA BOA E REGULAR APLICAÇÃO DOS RECURSOS DO CONVÊNIO. MUNICÍPIO DE AIUABA/CE. CONTAS IRREGULARES. DÉBITO. MULTA. RECURSO DE RECONSIDERAÇÃO. NEGATIVA DE PROVIMENTO. EMBARGOS DE DECLARAÇÃO. CONHECIMENTO. INEXISTÊNCIA DE OMISSÃO E CONTRADIÇÃO. EMBARGOS CONHECIDOS E REJEITADOS. NOVOS EMBARGOS. AUSÊNCIA DE CERCEAMENTO DE DEFESA E DE OMISSÃO NO ACÓRDÃO EMBARGADO. ALERTA SOBRE NOVOS EMBARGOS PROTELATÓRIOS. CONHECIMENTO E REJEIÇÃO.

TOMADA DE CONTAS ESPECIAL (TCE)

Unidade de Auditoria Especializada em Tomada de Contas Especial (AudTCE).

Trago à apreciação do Colegiado embargos de declaração opostos por Ramilson Araújo Moraes em face do Acórdão 8483/2022-TCU-Segunda Câmara, de minha relatoria (peça 147) , que conheceu e rejeitou embargos de declaração anteriormente opostos do  Acórdão 6332/2021-TCU-Segunda Câmara, relator Ministro Raimundo Carreiro (peça 120) , que, por sua vez, negou provimento a recurso de reconsideração interposto pelo responsável contra o Acórdão 10670/2018-TCU-Segunda Câmara, de relatoria do Ministro-Substituto Marcos Bemquerer Costa (peça 38) .
2.	O ex-prefeito de Aiuaba/CE opôs os presentes embargos, por meio de seus representantes legais em 24/3/2023 (peça 159) . A decisão embargada foi prolatada em 6/12/2022 (peça 147) , havendo comprovante de notificação da decisão dirigida aos responsáveis em 14/3/2023 (peça 158) .
3.	Dessa forma, estão presentes os requisitos de admissibilidade fixados no art. 34, § § 1º e 2º da Lei 8.443/1992, c/c o art. 287, § 3º do RI/TCU, motivo pelo qual conheço dos embargos.
4.	Conforme fiz constar no relatório, os embargantes apontam omissão do Tribunal de Contas da União em apreciar o conjunto probatório constante dos autos, como cópias de contratos e de recibos, bem como de decisão do TRF-5 que absolveu o gestor de ato de improbidade. 
5.	Sem razão o embargante.  
6.	Identifico que o embargante busca rediscutir questões de mérito já sobejamente abordadas em arestos anteriores, com efeito meramente protelatório, o que poderá vir a caracterizar litigância de má-fé, consoante o art. 80, inciso VII, do Código de Processo Civil de 2015 e precedentes desta Corte:
"A interposição de embargos de declaração com nítido caráter protelatório implica o recebimento de futuras impugnações a esse título como simples petição, sem efeito suspensivo e sem impedimento ao trânsito em julgado do acórdão. A prática de atitude manifestamente procrastinatória pode ser caracterizada como litigância de má-fé" (Acórdão 515/2014-TCU-Segunda Câmara, rel. Min. Raimundo Carreiro) 
"A oposição reiterada de embargos de declaração com nítido caráter protelatório implica o recebimento de futuras impugnações dessa espécie como mera petição, sem efeito suspensivo, nos termos do art. 287, § 6º, do Regimento Interno do TCU". (Acórdão 1699/2017-TCU-Plenário, Min. Aroldo Cedraz) 
A oposição sucessiva de embargos de declaração versando sobre matéria já analisada e rejeitada pelo TCU, com caráter protelatório, não suspende o trânsito em julgado da condenação imposta e pode ensejar a aplicação da multa do art. 1.026, § 2º, da Lei 13.105/2015 (CPC) ao embargante. (Acórdão 154/2020-TCU-Plenário, rel. Min. Vital do Rêgo) 
7.	Eis as razões pelas quais os arestos atacados se conservam hígidos, com todas as ressonâncias, o que impõe, neste momento processual, o conhecimento dos presentes embargos e, no mérito, a sua rejeição. 
	Feitas estas breves considerações, voto por que o Tribunal adote o acórdão que ora submeto à apreciação deste Colegiado.
TCU, Sala das Sessões, em 25 de abril de 2023.
ANTONIO ANASTASIA 
Relator